ACORDAO-COMPLETO-2433257

ACÓRDÃO 8148/2021 ATA 16/2021 - PRIMEIRA CÂMARA

VISTOS, relatados e discutidos estes autos de Aposentadoria, os Ministros do Tribunal de Contas da União, reunidos em Sessão da 1ª Câmara, ante as razões expostas pelo Relator, e com fundamento nos arts. 1º, inciso V, e 39, inciso II, ambos da Lei 8.443, de 16 de julho de 1992, c/c o art. 259, inciso II, do Regimento Interno desta Corte de Contas, ACORDAM em:
9.1. considerar tacitamente registrado em 21/8/2020, os atos constantes das peças 3, 4 e 6, relativos às aposentadorias de Mirian Victória Pimentel Martins, Paulo Pinheiro do Rêgo e de Terezinha do Nascimento Viana, e em 29/10/2020 o ato constante da peça 5, relativo à aposentadoria de Solange dos Santos Evangelista, e encaminhar os autos à Secretaria de Fiscalização de Pessoal para a adoção dos procedimentos necessários com vistas à revisão de ofício, nos termos do subitem 9.2.1 do Acórdão 122/2021-TCU-Plenário; e
9.2. dar ciência desta deliberação ao Núcleo Estadual do Ministério da Saúde no Estado do Rio Grande do Norte.

Pessoal: Aposentadoria. Processo gerado automaticamente com atos priorizados/selecionados pela Sefip.

Primeira Câmara

3. Interessados:   Mirian Victória Pimentel Martins, CPF XXX.473.042-XX; Paulo Pinheiro do Rêgo, CPF XXX.599.044-XX; Solange dos Santos Evangelista, CPF XXX.356.907-XX, e Terezinha do Nascimento Viana, CPF XXX.367.494-XX.

13.1. Ministros presentes: Walton Alencar Rodrigues (Presidente), Benjamin Zymler e Jorge Oliveira.
13.2. Ministro-Substituto convocado: Augusto Sherman Cavalcanti (Relator).
13.3. Ministro-Substituto presente: Weder de Oliveira.

AUGUSTO SHERMAN

Cuidam os presentes autos da aposentadoria de Mirian Victória Pimentel Martins, Paulo Pinheiro do Rêgo, Solange dos Santos Evangelista e de Terezinha do Nascimento Viana, conforme os termos constantes da peça 3/6, cujos atos foram encaminhados ao Tribunal por intermédio do sistema Sisac, na sistemática definida na IN 78/2018, com parecer do órgão de Controle Interno pela legalidade. 
2.	A unidade técnica, ao analisar os fundamentos legais da concessão e as informações prestadas pelo órgão do controle interno, lavrou a instrução vista à peça 8, adiante parcialmente transcrita, com eventuais ajustes de forma:
		" (...) 
EXAME TÉCNICO
3.	De pronto, cabe alertar que os atos ora examinados ingressaram no TCU em 21/8/2015 e 29/10/2015, estando muito próximos do vencimento do prazo quinquenal decadencial fixado pelo STF no RE 636553.
4.	Do exame dos atos e da ficha financeira extraída do Siape (peça 2) , constatou-se que os interessados continuam recebendo a parcela '82898 DIFERENCA INDIVIDUAL L.12998', alusiva ao PCCS, cujo pagamento é considerado irregular pelo TCU, bem como a rubrica '10289 DECISAO JUDICIAL N TRAN JUG AP', referente a planos econômicos, que já deveria ter sido totalmente absorvida pelos reajustes salariais ocorridos nas carreiras dos ex-servidores.
5.	Ainda da análise dos atos de Solange dos Santos Evangelista e Terezinha do Nascimento Viana, bem assim da ficha Siape, verificou-se o pagamento de rubrica de decisão judicial relativa ao adicional por tempo de serviço.
6.	Por último, detectou-se averbação de tempo obtido por meio de justificação judicial no ato de Mirian Victoria Pimentel Martins (3 anos e 2 meses) e de tempo insalubre no ato de Paulo Pinheiro do Rego (6 anos, 1 mês e 24 dias) .  Referidas averbações poderiam representar irregularidade nos atos dos interessados, porém, excluindo-se os referidos tempos, os inativos ainda contam tempo suficiente para manutenção de suas aposentadorias integrais (40 anos, 1 mês e 13 dias, e 41 anos e 7 meses, respectivamente) .
Da rubrica 'DIFERENCA INDIVIDUAL L.12998' - PCCS
7.	O PCCS tem origem em decisão judicial que reconheceu o direito dos servidores dos extintos INPS, INAMPS e IAPAS aos reajustes legais, referentes aos meses de fevereiro a outubro de 1988, incidentes sobre a parcela denominada 'adiantamento do PCCS', os quais, à época, teriam sido indevidamente suprimidos.
8.	A Lei 8.460/1992 determinou que o PCCS, inicialmente concedido sob a forma de adiantamento, fosse incorporado em definitivo à remuneração ordinária dos servidores, a ser compensado quando do advento de um futuro plano de classificação de cargos e salários. Desta forma, a continuidade do pagamento da vantagem de forma destacada, tornou-se irregular por caracterizar pagamento em duplicidade.
9.	Todavia, a Medida Provisória 146/2003 (convertida na Lei 10.855/2004) passou a admitir a continuidade da percepção do PCCS para todos aqueles que tinham a vantagem incluída em sua remuneração em rubrica específica, exceto os ocupantes dos cargos de Supervisor Médico Pericial, Auditor-Fiscal da Previdência Social e Procurador Federal, expressamente excluídos da esfera de incidência da referida lei.
10.	Posteriormente, a Lei 11.355/2006, modificada pela Lei 11.490/2006, determinou que os valores alusivos ao PCCS fossem convertidos em diferença pessoal nominalmente identificada (DPNI) , conforme estabelecido no artigo 2º, § 4º:
Art. 2º Os servidores ocupantes dos cargos referidos no caput do art. 1º desta Lei serão enquadrados na Carreira da Previdência, da Saúde e do Trabalho de acordo com as respectivas atribuições, requisitos de formação profissional e posição relativa nas Tabelas de Correlação, constantes do Anexo II desta Lei.
§ 1º O enquadramento de que trata o caput deste artigo dar-se-á mediante opção irretratável do servidor, a ser formalizada no prazo de 90 (noventa) dias, a contar da vigência da Medida Provisória nº 301, de 29 de junho de 2006, na forma do Termo de Opção constante do Anexo III desta Lei, com efeitos financeiros a partir das datas de implementação das tabelas de vencimento básico referidas no Anexo IV desta Lei. (Vide Lei nº 11.538, de 2007) .
 (...) 
§ 4o Os valores incorporados à remuneração objeto da renúncia a que se refere o § 2o deste artigo que forem pagos aos servidores ativos, aos aposentados e aos pensionistas, por decisão administrativa ou judicial, no mês de fevereiro de 2006, sofrerão redução proporcional à implementação das tabelas de vencimento básico de que trata o art. 7o desta Lei, e os valores excedentes serão convertidos em diferença pessoal nominalmente identificada, de natureza provisória, redutível na proporção acima referida, sujeita apenas ao índice de reajuste aplicável às tabelas de vencimentos dos servidores públicos federais, a título de revisão geral das remunerações e subsídios. (Redação dada pela Lei nº 11.490, de 2007) (grifo acrescido) 
11.	Ou seja, ao definir que a DPNI é 'redutível na proporção acima referida', significa dizer que será reduzida à medida que forem implantadas as tabelas previstas no Anexo IV da referida Lei (§ 1º acima descrito) . Dessa forma, a continuidade do pagamento da DPNI só é possível caso haja valor excedente após a total implantação do plano de carreira, conforme prevê o seu art. 2º, § 5º:
§ 5º Concluída a implementação das tabelas, em dezembro de 2011, o valor eventualmente excedente continuará a ser pago como vantagem pessoal nominalmente identificada, sujeita apenas ao índice de reajuste aplicável às tabelas de vencimento dos servidores públicos federais, a título de revisão geral das remunerações e subsídios, respeitado o que dispõem os §§ 3º e 4º deste artigo.
12.	Com a superveniência da Lei 11.784/2008, as tabelas de vencimento foram ajustadas de forma a serem definitivamente implementadas em julho de 2011 (artigo 40 da Lei 11.784/2008) , alterando, portanto, os prazos previstos nos § 3º e § 5º do artigo 2º da Lei 11.355/2006 (vide artigo 7º-C, abaixo descrito) :
Art. 7º-A. A partir de 1º de março de 2008, as tabelas de vencimento básico da Carreira da Previdência, da Saúde e do Trabalho serão implementadas, progressivamente, nos meses de março de 2008, fevereiro de 2009, julho de 2010 e julho de 2011, conforme os valores constantes das tabelas de vencimento básico a que se refere o Anexo IV-A desta Lei. (Incluído pela Lei nº 11.784, de 2008) 
Art. 7º-B. No cálculo dos valores dos vencimentos básicos referidos no art. 7º-A desta Lei, foram incorporados os valores correspondentes às parcelas de aumento dos vencimentos básicos, previstos no Anexo IV desta Lei. 
Parágrafo único. Concluída a implementação das tabelas a que se refere o art. 7º-A e o Anexo IV-A desta Lei, em julho de 2011, o valor eventualmente excedente, de que trata o § 4º do art. 2º desta Lei, continuará a ser pago como vantagem pessoal nominalmente identificada, sujeita apenas ao índice de reajuste aplicável às tabelas de vencimento dos servidores públicos federais, a título de revisão geral das remunerações e subsídios, respeitado o que dispõem os §§ 3º e 4º do art. 2º desta Lei. (Incluído pela Lei nº 11.784, de 2008) 
Art. 7º-C. Em função do disposto nos arts. 7º-A e 7º-B desta Lei, os prazos referidos nos §§ 3º e 5º do art. 2º desta Lei [11.355/2006] ficam alterados para julho de 2011. (Incluído pela Lei nº 11.784, de 2008) 
13.	Ressalte-se que tanto o parágrafo único do art. 7º-B quanto o art. 7º-C da referida Lei fazem menção à continuidade do pagamento da DPNI como VPNI somente após a implantação completa das tabelas da Lei 11.355/2006, o que ocorreu em julho de 2011. Ou seja, o valor eventualmente excedente após julho de 2011 seria pago sob a forma de VPNI, não mais sujeito a absorções decorrentes daquela implantação, mas tão somente aos reajustes lineares de remuneração dos servidores públicos.
14.	Aliás, para ingressarem no plano da Lei 11.355/2006, os interessados assinaram o termo de opção previsto no anexo III daquela norma, renunciando à parcela do antigo PCCS limitada à diferença entre os valores de remuneração resultantes do vencimento básico vigente no mês de fevereiro de 2006 e os valores de remuneração resultante do vencimento básico proposto para dezembro de 2011.
15.	Diante desse panorama, o TCU considerou regularizado o pagamento da parcela de PCCS aos optantes da carreira instituída pela Lei 11.355/2006, desde que o seu pagamento estivesse obedecendo aos ditames dessa Lei, ou seja, estivesse sendo reduzido proporcionalmente à implantação das novas tabelas de remuneração até dezembro de 2011 (v. Acórdão 2131/2006-TCU-Plenário) .
16.	O servidor, ao assinar o termo de opção previsto na MP 301/2006, posteriormente convertida na Lei 11.355/2006, renunciou à parcela do PCCS limitada à diferença entre os valores de remuneração resultantes do vencimento básico vigente no mês de fevereiro de 2006 e os valores de remuneração resultante do vencimento básico proposto para dezembro de 2011, conforme termo de opção constante do Anexo III dessa Lei, transcrito abaixo:
Termo de opção:
Venho, nos termos da Lei nº    , de    de    de   , em observância ao disposto nos §§ 1º e 2º do art. 2º, optar por integrar a Carreira da Previdência, da Saúde e do Trabalho ou por perceber as vantagens dela decorrentes, conforme o caso, renunciando à parcela de valores incorporados à remuneração por decisão administrativa ou judicial, limitada à diferença entre os valores de remuneração resultantes do vencimento básico vigente no mês de fevereiro de 2006 e os valores de remuneração resultante do vencimento básico proposto para dezembro de 2011, na forma disposta no § 3º do art. 2º da Lei nº    , de    de    de    , referente ao adiantamento pecuniário previsto na Lei nº 7.686, de 2 de dezembro de 1988.
Declaro estar ciente de que a Administração Pública Federal levará a presente renúncia ao Poder Judiciário, e concordar com os efeitos dela decorrentes.
17.	Note-se que o texto da lei trata de remuneração resultante do vencimento básico (art. 2º, § 3º, da Lei 11.355/2006) . Não se trata de vencimento básico, que é a retribuição pecuniária pelo exercício do cargo público, com valor fixado em lei, nos termos do art. 40 da Lei 8.112/1990. Tampouco de remuneração, que englobaria, além do vencimento do cargo efetivo, todas as demais vantagens pecuniárias permanentes recebidas pelo servidor, nos termos do art. 41 da Lei 8.112/1990. A remuneração resultante do vencimento básico corresponde à soma do vencimento do cargo efetivo, acrescido das gratificações que o tem como base de cálculo.
18.	No caso, compõem a remuneração resultante do vencimento básico: o vencimento do cargo efetivo, a Gratificação de Atividade Executiva - GAE e a Gratificação Adicional por Tempo de Serviço - GATS, linha de raciocínio que tem sido considerada a mais acertada pela Corte de Contas (v. Acórdão 3979/2015-TCU-Primeira Câmara e 3.980/2015-TCU-1ª Câmara) .
19.	Não compõem a remuneração resultante do vencimento básico: a Gratificação Específica da Seguridade Social e do Trabalho - GESST e a Gratificação de Desempenho de Atividade da Seguridade Social e do Trabalho - GDASST, pois eram calculadas por meio de pontos. Igualmente, não entra nessa composição a vantagem pecuniária individual, da Lei 10.698/2003, cujo valor era fixado em lei.
20.	Posteriormente, a Lei 12.998/2014, no art. 30, transformou a DPNI eventualmente ainda devida em dezembro de 2013 em DI, nos seguintes termos: 
Art. 30. As vantagens previstas no § 5º do art. 3º da Lei nº 10.855, de 1º de abril de 2004, e no § 5º do art. 2º da Lei no 11.355, de 19 de outubro de 2006, ficam transformadas, a partir de 1º de janeiro de 2014, em Diferença Individual, a ser paga nos valores relativos à competência de dezembro de 2013, efetivamente percebidos pelo servidor, e não servirá de base de cálculo de nenhuma vantagem ou gratificação, estando sujeita exclusivamente à atualização decorrente de revisão geral da remuneração dos servidores do Poder Executivo Federal.
21.	Assim, como a Lei 11.355/2006 não foi revogada ou modificada pela Lei 12.998/2014, conclui-se que a parcela de DI, percebida atualmente pelos inativos, por meio da rubrica 82898 'DIFERENCA INDIVIDUAL L.12998', mesmo que não tenha assinado o termo de opção do anexo III da Lei 11.355/2006, somente estará correta se representar o resíduo de DPNI (antigo PCCS) que ainda fosse devido em dezembro de 2011, após os reajustes remuneratórios produzidos pela Lei 11.784/2008. 
22.	Dessa forma, comparando-se as alterações ocorridas na remuneração resultante do vencimento básico entre fevereiro de 2006 e dezembro de 2011 com o valor da parcela de PCCS percebido em fevereiro de 2006, conclui-se que, com a implementação das tabelas da Lei 11.355/2006, alteradas pela Lei 11.784/2008: 
a) não teria nenhum resíduo de PCCS/DPNI em dezembro de 2011, suscetível de ser transformado em DI da Lei 12.998/2014, para Mirian Victoria Pimentel Martins e Paulo Pinheiro do Rego. Assim, essa vantagem já deveria ter sido totalmente absorvida; 
b) teria algum resíduo de PCCS/DPNI em dezembro de 2011, suscetível de ser transformado em DI da Lei 12.998/2014, para Solange dos Santos Evangelista e Terezinha do Nascimento Viana. Este resíduo  (R$ 101,20 e 110,15, respectivamente) , todavia, é bem inferior ao recebido pelas interessadas, conforme a tabela seguinte:
Tabela 1
	Nome
CPF
	Valor (R$) do PCCS recebido em fev/2006
 (A) 
	Remuneração resultante do vencimento básico em fev/2006
 (VB+GATS+GAE=R$) 
 (B) 
	Remuneração resultante do vencimento básico em dez/2011
 (VB+GATS+GAE=R$) 
 (C) 
	Diferença entre C e B
 (C-B=R$) 
 (D) 
	Valor da DPNI/DI que faria jus
 (A-D=R$) 
	Valor da DI (PCCS) recebida em jun/2020

	Mirian Victoria Pimentel Martins XXX.473.042-XX
	1.623,07
	1.176,14+111,73+1.881,82=
3.169,69
	6.766,00+ 642,77=
7.408,77
	4.239,08
	0,00
	867,77

	Paulo Pinheiro do Rego XXX.599.044-XX
	1.723,03
	588,07+135,25+940,91= 1.664,23
	3.383,00+778,09= 4.161,09
	2.496,86
	0,00
	880,21

	Solange dos Santos Evangelista XXX.356.907-XX
	1.099,14
	402,62+32,20+644,19= 1.079,01
	1.923,11+153,84= 2.076,95
	997,04
	101,20
	570,69

	Terezinha do Nascimento Viana
XXX.367.494-XX
	1.107,19
	402,62+32,20+644,19= 1.079,01
	1.923,11+153,84= 2.076,95
	997,04
	110,15
	570,69

23.	Cabe, assim, proposta de ilegalidade e recusa de registro dos atos de aposentadoria de Mirian Victoria Pimentel Martins, Paulo Pinheiro do Rego, Solange dos Santos Evangelista e Terezinha do Nascimento Viana, sem prejuízo de se determinar ao NEMS/RN que exclua a parcela 'DIFERENCA INDIVIDUAL L.12998' dos proventos dos dois primeiros e faça o devido ajuste nos proventos das duas últimas.
Das rubricas judiciais de planos econômicos
24.	Conforme já informado no item 4, os inativos Mirian Victoria Pimentel Martins, Paulo Pinheiro do Rego, Solange dos Santos Evangelista e Terezinha do Nascimento Viana continuam recebendo a rubrica '10289 DECISAO JUDICIAL N TRAN JUG AP' nos valores de R$ 0,01, R$ 0,01, R$ 375,99 e R$ 384,04, respectivamente.
25.	Ressalte-se que o TCU tem por indevido o pagamento dessas parcelas, mesmo que amparados por sentença judicial. Quanto a essa questão, é entendimento pacífico nesta Corte que os pagamentos dos percentuais relativos a planos econômicos, como no caso em análise, não se incorporam indefinidamente aos vencimentos, pois têm natureza de antecipação salarial, sendo devidos somente até a reposição das perdas salariais havidas até então, o que ocorre na primeira data-base seguinte àquela que serviu de referência ao julgado. Nesse sentido, são os seguintes arestos desta Corte: Acórdão 398/2004-TCU-Plenário - Relator Ministro Guilherme Palmeira; Decisão Plenária 138/2001 - Relator Ministro Walton Alencar Rodrigues; Acórdãos 1.910/2003 - Relator Ministro-Substituto Augusto Sherman e 2.169/2003 - Relator Ministro-Substituto Lincoln Magalhães da Rocha, ambos da 1ª Câmara; Decisões 117 e 118/2002, ambas da 2ª Câmara - Relator Ministro Adylson Motta; e Decisões 231, 280, 313 e 331/2002, da 1ª Câmara, todas de relatoria do Ministro Guilherme Palmeira, dentre inúmeros outros julgados do TCU.
26.	Vale destacar que o pagamento das referidas parcelas judiciais se iniciou após a aposentação dos inativos, o que não obsta a legalidade dos atos. Entretanto, cabe determinação ao NEMS/RN para que exclua as citadas rubricas dos proventos dos interessados.
Da rubrica judicial de Adicional por Tempo de Serviço - ATS 
27.	Consoante já relatado no item 5, as ex-servidoras Solange dos Santos Evangelista e Terezinha do Nascimento Viana recebem a rubrica de decisão judicial relativa à vantagem do adicional por tempo de serviço.
28.	De acordo com o ato de Solange dos Santos, a inativa contou 13 anos, 11 meses e 7 dias para percepção da vantagem de ATS (13% do provento básico) . Assim, como seu provento básico é R$ 2.145,23 (peça 2) , tem direito a receber R$ 278,87 de ATS (2.145,23 x 0,13) . Como está percebendo R$ 171,61 na rubrica de anuênio e R$ 74,08 na rubrica judicial (total de R$ 245,69) , não se vislumbra irregularidade no aludido pagamento.
29.	Conforme o ato de Terezinha do Nascimento, a inativa contou 15 anos, 10 meses e 20 dias para percepção da vantagem de ATS (15% do provento básico) . Assim, como seu provento básico é R$ 2.145,23 (peça 2) , tem direito a receber R$ 321,78 de ATS (2.145,23 x 0,15) . Como já está percebendo R$ 321,78 na rubrica de anuênio, a rubrica de decisão judicial alusiva a ATS deverá ser excluída de seus proventos, haja vista o teor da Súmula 267 do TCU.
CONCLUSÃO
30.	Em razão do exposto, e tendo em vista as análises realizadas nos atos iniciais de concessão de aposentadoria de Mirian Victoria Pimentel Martins, Paulo Pinheiro do Rego, Solange dos Santos Evangelista e Terezinha do Nascimento Viana, esta Unidade Técnica considera que os atos em tela devem ser considerados ilegais e ter os registros negados por esta Egrégia Corte, tendo em vista o pagamento indevido da rubrica 'DIFERENCA INDIVIDUAL L.12998', referente ao PCCS, e o ato de Terezinha do Nascimento Viana é ilegal também pelo pagamento da rubrica judicial de ATS.
31.	Quanto aos valores indevidos já pagos, propõe-se dispensar a devolução, com fundamento no Enunciado 106 da Súmula da Jurisprudência do TCU.
32.	Por fim, vale destacar que os atos em análise ingressaram no TCU há menos de cinco anos. Assim, não se fez necessária a instauração do contraditório, segundo o entendimento estabelecido no Acórdão 587/2011-TCU-Plenário, de relatoria do Ministro Valmir Campelo. Registre-se ainda que a análise deste processo levou em conta os dispositivos da Resolução TCU 315/2020.
 (...) "
3.	A unidade técnica encerrou sua instrução com proposta de ilegalidade da aposentadoria em relevo, com negativa de registro do ato concessório respectivo, fazendo-se as determinações pertinentes.
4.	O Ministério Público, neste ato representado pelo Procurador Marinus Eduardo De Vries Marsico, mediante sucinto parecer espelhado à peça 10, concertou em uníssono com a proposta alvitrada pela Sefip.
É o Relatório.

não há.

Procurador Marinus Eduardo De Vries Marsico.

PESSOAL. APOSENTADORIA. QUATRO ATOS. INCLUSÃO NOS PROVENTOS DE PARCELAS JUDICIAIS DESTACADAS ALUSIVAS A PLANOS ECONÔMICOS E ANUÊNIOS. CONFIGURAÇÃO DE PAGAMENTO BIS IN IDEM. INDÍCIOS DE IRREGULARIDADE. REGISTRO AUTOMÁTICO DA CONCESSÃO PELO DECURSO DO PRAZO QUINQUENAL. RESTITUIÇÃO DOS AUTOS À SEFIP PARA ADOÇÃO DE PROVIDÊNCIAS.

APOSENTADORIA (APOS)

Secretaria de Fiscalização de Integridade de Atos e Pagamentos de Pessoal e de Benefícios Sociais (Sefip).

Versam os presentes autos acerca das Aposentadorias de Mirian Victória Pimentel Martins, Paulo Pinheiro do Rêgo, Solange dos Santos Evangelista e de Terezinha do Nascimento Viana, ex- servidores do Núcleo Estadual do Ministério da Saúde no Estado do Rio Grande do Norte.	
2.	A unidade técnica opinou pela ilegalidade das concessões ora em apreço, por constar nos proventos dos interessados rubrica pecuniária denominada "DIFERENÇA INDIVIDUAL L.12998", referente ao PCCS, vindo esse fato a consubstanciar indício de irregularidade que poderia culminar na ilegalidade das concessões. Ainda no ato visto à peça 6, relativo à aposentadoria de Terezinha do Nascimento Viana, consta, também, parcela destacada alusiva à anuênios concedida por força de decisão não passada em julgado. Ao considerar a data de ingresso da inativa no serviço público, a unidade técnica concluiu que a parcela devida corresponde a 15% dessa gratificação. Como o valor da rubrica que está sendo paga equivale ao referido percentual, restou consignado na instrução que dito pagamento consubstancia um bis in idem, o que conduziria, da mesma forma, à ilegalidade da concessão. O Ministério Público anuiu à proposição da unidade técnica instrutiva.  
3.	A despeito da correta instrução levada a cabo pela unidade técnica, outro deslinde deverá ser dado à questão. É que exsurge dos documentos constantes das peças 3/6, a informação de que os atos concessórios deram entrada nesta Corte de Contas em 21/8/2015 e 29/10/2015, portanto há mais de cinco anos, de sorte que a hipótese presente atrai o novel entendimento adotado por este Tribunal em decorrência da decisão do STF no âmbito do RE 636.553, em que restou fixado o prazo de cinco anos para uma resolução de mérito de processos de concessão, após o qual esses atos serão considerados tacitamente registrados.  
4.		Assim, por esses fundamentos, entendo que as aposentadorias de Mirian Victória Pimentel Martins, Paulo Pinheiro do Rêgo e de Terezinha do Nascimento Viana, devem ser consideradas tacitamente registradas desde 21/8/2020, e a de Solange dos Santos Evangelista desde 29/10/2020, considerando os cinco anos transcorridos. Todavia, no lastro do que vem decidindo esta Corte de Contas, os autos devem ser encaminhados à Sefip para adoção das medidas com vistas à revisão de ofício, nos termos preconizados na decisão dos embargos de declaração opostos ao mencionado RE 636.553. 
            	Ex positis, divergindo da proposta alvitrada pela unidade técnica e do Parecer do representante do Ministério Público, manifesto-me por que o Tribunal aprove o acórdão que ora submeto à deliberação deste Colegiado. 
TCU, Sala das Sessões, em 18 de maio de 2021.
AUGUSTO SHERMAN CAVALCANTI 
Relator